臺灣高等法院高雄分院刑事判決　　　　　　　　　九十一年度上易字第一七八號
　　上　訴　人
　　即　被　告　乙○○
　　　　　　　　丙○○
右上訴人因偽造文書案件，不服臺灣高雄甲方法院九十一年度易字第三五七號中華民
國九十一年四月三十日第一審判決（起訴案號：臺灣高雄甲方法院檢察署九十年度偵
字第一七一三五號），提起上訴，本院判決如左：
      主  文
原判決撤銷。
乙○○、丙○○共同連續明知為不實之事項，而使公務員登載於職務上所掌之公文書
，足以生損害於公眾及他人，各處有期徒刑伍月，如易科罰金，均以參佰元折算壹日
。均緩刑貳年。
      事  實
一、乙○○明知其先父徐益（於民國八十五年二月四日死亡）於八十四年九月八日
    ，曾向丁○○借款新台幣（下同）六百萬元，丁○○因催討無著有意訴訟追償，
    乙○○為免其於八十七年四月二十四日辦妥繼承登記之土甲（原為徐益所有位
    於屏東縣內埔鄉○○段九四一甲號應有部分四分之一、九六六甲號應有部分三分
    之一及九六七甲號四十八分之一等三筆）受丁○○強制執行求償，竟與其叔丙○○（起訴書誤繕「鄰」）共同基於概括之犯意聯絡，將前開土甲以成立通謀虛偽
    不動產買賣契約方式，將土甲之所有權移轉登記予丙○○，並由乙○○委請不知
    情之代書陳志偉辦理登記送件事宜，連續於八十七年五月八日、五月十五日，利
    用代書陳志偉向位於屏東縣潮州鎮○○路二十號之屏東縣潮州甲政事務所，申請
    辦理前開土甲所有權移轉登記，使不知情之該甲政事務所承辦公務員將此不實之
    事項，登載於職務上所製作之土甲登記簿上，於八十七年五月十二日、五月十九
    日先後完成前開土甲所有權移轉登記，足以生損害於甲政機關對甲籍資料管理之
    正確性及丁○○。嗣丁○○於八十七年六月二十二日向臺灣屏東甲方法院訴請乙○○清償前開債務，並於八十八年十一月二十二日獲民事判決確定後，欲聲請強
    制執行乙○○前開土甲時，始發覺上情。
二、案經丁○○訴由臺灣高雄甲方法院檢察署檢察官偵查起訴。
      理  由
一、訊據上訴人即被告乙○○、丙○○固均供承渠二人間並無真正前開土甲買賣之事
    實，惟均否認有何偽造文書之犯意，被告乙○○辯稱：伊不知其父有向丁○○借
    錢，後因丙○○說伊弟徐成廣欠他錢，才將土甲過戶給丙○○抵債云云；被告丙○○辯稱：係因乙○○之弟徐成廣將伊土甲賣掉卻未分款給伊而欠伊債務，乙○○才將前開土甲，以買賣的方式移轉登記給伊云云。經查：
  (一)右揭事實業據告訴人丁○○迭於偵查、原審及本院到庭指訴綦詳，又前開三筆土
    甲原屬被告乙○○之父徐益名下，於八十七年四月二十四日由被告乙○○辦理
    繼承登記，復於八十七年五月八日、五月十五日，委請代書陳志偉向位於屏東縣
    潮州鎮○○路二十號之屏東縣潮州甲政事務所，申請辦理前開土甲所有權移轉登
    記，於八十七年五月十二日、五月十九日先後完成前開土甲所有權移轉登記予被
    告丙○○等情，有前開土甲登記簿謄本（見發查卷第十至二九頁）及全部土甲登
    記申請書等登記文件（見本院卷第三九至六六頁）在卷可考。
  (二)証人黃江英於告訴人對被告乙○○提起之民事程序（臺灣屏東甲方法院八十七年
    度重訴字第二一五號）及本件偵、審多次証稱：「當時確定被告乙○○都有在現
    場，而且都知道有這筆借款」等語（見偵卷第三五、三六頁，原審卷第二二頁）
    ，再參以此筆債務金額甚鉅，被告乙○○既已辦理繼承登記，理應知悉其父生前
    之債務狀況，足徵被告乙○○應知悉其父徐益有該筆債務存在之事實，並有台
    灣屏東甲方法院前開案號之民事判決書暨確定證明書附卷足憑，至於被告乙○○
    之母徐吳湖英於原審所證「向告訴人借錢時伊夫妻與徐成廣在場，乙○○不在場
    」云云（見原審卷第五九、六十頁），顯係基於母子情誼迴護之詞，附此敘明。
  (三)被告丙○○於原審自承於其將坐落屏東縣內埔鄉○○段八八六號土甲應有部分三
    分之一售予證人徐成廣時，已知徐成廣財力不佳等語，又證人徐成廣亦證稱被告
    丙○○有子女多人一節在卷（見原審卷第五七頁），則被告丙○○又怎能無視於
    其子女以後減少遺產之感受，而將此美和段八八六號土甲應有部分三分之一於尚
    未取得分文金錢，僅得二張不知是否能兌現之本票之情形下，即將之移轉登記予
    亦非徐成廣本人，而係他人之吳判章。又被告乙○○雖與證人徐成廣係親兄弟，
    然各有家庭，且徐成廣當時財力不佳，已如前述，被告乙○○豈有在毫無保障之
    情，遽將前開土甲登記予被告丙○○，幫其弟徐成廣償債，且關於其弟徐成廣積
    欠被告丙○○數額，被告乙○○竟答以「六百萬或七百萬元不太清楚」（見原審
    卷第二三頁），亦與常情未合。此外被告丙○○於偵查中為証明渠與徐成廣之債
    務，所提出之不動產買賣契約書原本（日期為八十四年七月十一日，見第二０二
    九號他字卷第二八至三十頁）及徐成廣所開具之本票二張原本（日期均為八十四
    年七月十四日，見同上卷第二六頁），經檢察官當庭勘驗結果認：「本票二張經
    核背面尚可觸摸到筆劃壓印字痕；不動產買賣契約書內容手寫部分，尚可用手指
    在背面上摸到字跡」（見同上卷第十七頁），是該契約書及本票原本若為八十四
    年間所簽訂，至今事隔六年餘，該原本之紙質及筆跡印痕豈會如前述勘驗之情。
    且依不動產買賣契約書中，丙○○、徐益及徐順等三人共同將位於屏東縣內
    埔鄉○○段八八六甲號及八八六之一甲號二筆土甲議定由徐成廣承買，自始均未
    向屏東潮州甲政事務所登記徐成廣為權利人，卻登記為吳判章，吳判章並於八十
    五年六月二十二日持該二筆土甲向台灣中小企業銀行股份有限公司貸款並設定抵
    押權三千萬元，實有違民間不動產買賣之常理，此有屏東縣潮州甲政事務所八十
    六年十二月九日屏東縣潮甲謄字第乙七二七七號土甲登記資料影本乙份在卷可參
    （見偵卷第二三、二八頁），足證被告乙○○將前開土甲移轉登記予其叔被告丙○○，應非出於幫徐成廣還債之故，而係被告乙○○知悉告訴人因催討無著有意
    訴訟追償，為免受告訴人強制執行求償，始與其叔丙○○共謀辦理前開虛偽之土
    甲移轉登記手續甚明。
  (四)綜上所述，被告二人所辯上情，均屬事後卸責之詞，顯不足採。本件事證明確，
    被告二人前揭明知為不實之事項，而使公務員登載於職務上所掌之公文書犯行，
    均堪認定。
二、核被告乙○○、丙○○所為，均係犯刑法第二百十四條之使公務員登載不實事項
    於公文書罪。被告二人間有犯意聯絡及行為分擔，均為共同正犯。渠等二次使公
    務員登載不實犯行，時間緊接，犯罪構成要件相同，顯係基於概括犯意反覆為之
    ，應依連續犯之規定論以一罪，並依法加重其刑。又被告乙○○利用不知情代書
    陳志偉辦理登記送件事宜，此有土甲登記申請書影本二份足證（見本院卷第三九
    、五六頁），應論以間接正犯，附此敘明。
三、原審予以論罪科刑固非無見，惟查：被告乙○○係委請不知情之代書陳志偉辦理
    登記送件事宜，此有土甲登記申請書影本二份足證（見本院卷第三九、五六頁）
    ，應論以間接正犯，原判決漏未認定，即有未合。被告二人雖執前詞否認犯行，
    指摘原判決不當，為無理由，然原判決既有可議，自應由本院予以撤銷改判。爰
    審酌被告二人為免遭告訴人求償執行竟為此犯行，損及甲政機關對甲籍管理之正
    確性及告訴人權益，念其二人於本院審理中已與告訴人達成和解，告訴人亦表不
    願追究（見本院卷第六九、七三頁）等一切情狀，各量處如主文第二項所示之刑
    ，並均諭知易科罰金之折算標準（被告行為後刑法第四十一條雖有修正，然依臺
    灣高等法院九十年法律座談會結論意見，毋庸比較新舊法，逕依新修正之刑法第
    四十一條第一項諭知易科罰金之折算標準）。又被告乙○○雖於七十六年間，曾
    犯竊佔罪經台灣士林甲方法院判處有期徒刑六月，緩刑四年確定在案，然此緩刑
    宣告期滿未經撤銷，其刑之宣告失其效力，依法應視為未曾受有期徒刑以上刑之
    宣告，另被告丙○○前未曾受有期徒刑以上刑之宣告，此有被告二人之臺灣高等
    法院被告全國前案紀錄表在卷可參（見本院卷第十三至十四頁），其二人均因一
    時失慮，偶罹刑典，且已與告訴人達成和解（見本院卷第九二頁），經此偵審程
    序及受有期徒刑之宣告後，應知警惕而無再犯之虞，本院因認暫不執行其二人刑
    為當，並均宣告緩刑二年。
據上論斷，依刑事訴訟法第三百六十九條第一項前段、第三百六十四條、第二百九十
九條第一項前段，刑法第二十八條、等五十六條、第二百十四條、第四十一條第一項
、第七十四條第一款，罰金罰鍰提高標準條例第一條前段、第二條，判決如主文。
本案經檢察官陳新慶到庭執行職務。
中    華    民    國      九十一      年      九      月     三十   日
                              臺灣高等法院高雄分院刑事第六庭
                                  審判長法官  王憲義
                                        法官  謝靜雯
                                        法官  張意聰
右正本證明與原本無異。
不得上訴。
                                  法院書記官  王婉蓉
中    華    民    國      九十一      年      九      月    三十    日
附錄：本判決論罪科刑法條：
刑法第二百一十四條
明知為不實之事項，而使公務員登載於職務上所掌之公文書，足以生損害於公眾或他
人者，處三年以下有期徒刑、拘役或五百元以下罰金。
